臺灣基隆地方法院交通事件裁定　　　　 96年度交聲字第126號
移送機關　　交通部公路總局臺北區監理所基隆監理站
異　議　人
即受處分人　甲○○
上列受處分人因違反道路交通管理處罰條例案件，對於交通部公
路總局臺北區監理所基隆監理站96年4月9日所為之處分（原處分
：基監字第裁42─Z00000000號），聲明異議，本院裁定如下：
    主  文
異議駁回。
    理  由
一、原處分意旨略以：內政部警政署國道公路警察局第6 警察隊
    龍潭分隊（下稱舉發單位）執勤員警於民國（下同）95年10
    月5日下午6時12分許，在國道 3號高速公路北上61.7公里處
    ，查獲受處分人即異議人（下稱異議人）甲○○駕駛許嘉鳳
    所有之車牌號碼5A─3287號自用小客車，因「行駛右側路肩
    」，為執行勤務之員警發覺後，當場攔停稽查取締，並以異
    議人有違反道路交通管理處罰條例第33條第1項第9款規定之
    行為，掣發95年10月 5日內政部警政署國道公路警察局公警
    局交字第 Z00000000號舉發違反道路交通管理事件通知單予
    以舉發。嗣異議人於應到案日期前到案陳述意見，經交通部
    公路總局臺北區監理所基隆監理站（下稱原處分機關）函請
    舉發單位調查結果，仍認異議人有上開違規行為，原處分機
    關乃依前揭道路交通管理處罰條例第33條第1項第9款、第63
    條第1項第1款（原裁決書漏載「第 1款」）之規定，裁處罰
    鍰新臺幣（下同）4,000元，並記違規點數1點，於法並無不
    合等語。
二、聲明異議意旨略以：由於伊本身家住基隆，所以1 個禮拜固
    定會由龍潭開車回基隆。平常下班大約都是上下班尖峰時刻
    ，所以上交流道一般都塞車，快車道也開不進去，但告示牌
    會有路肩開放時段為週五，假日14時至19時，所以也都是直
    接進入路肩行駛。違規當天，10月5 日18時，情況較為特殊
    ，因為10月6 日為中秋節，所以5 日下班也已經是大塞車，
    只見很多駕駛人行駛路肩，所以就跟著進入路肩行駛，一直
    行駛至61.7公里處，才發現有警察先生站在路肩，原本不以
    為意，以為是發生事故，停下車才知道是在開罰單，最離譜
    的是開罰單居然還要排隊，相信被開單的所有人都會覺得很
    冤枉吧。行駛路肩受罰伊個人絕對支持，但是在不是故意或
    是誤解（誤解告示牌意思或以為假日時段）的情況下被罰款
    ，伊覺得非常冤枉云云。
三、按路面邊線，用以指示路肩或路面外側邊緣之界線。其線型
    為白實線，線寬為15至20公分，整段設置，道路交通標誌標
    線號誌設置規則第183 條前段定有明文。且汽車行駛高速公
    路及快速公路，不得在路肩上行駛，或利用路肩超越前車或
    倒車，高速公路及快速公路交通管制規則第9 條第1 項第2
    款亦定有明文。故汽車行駛於高速公路、快速公路或設站管
    制之道路，不遵使用限制、禁止、行車管制及管理事項之管
    制規則而未依規定使用路肩者，處汽車駕駛人新臺幣3,000
    元以上6,000 元以下罰鍰，並記違規點數1 點，道路交通管
    理處罰條例（下稱同條例）第33條第1 項第9 款、第63條第
    1 項第1 款揭諸甚明。
四、經查：
  (一)本件異議人甲○○駕駛許嘉鳳所有之車牌號碼5A─3287號自
    用小客車，於95年10月5 日下午6 時12分許，於國道3 號高
    速公路上行駛路肩，於61.7公里處，為內政部警政署國道公
    路警察局第6 警察隊龍潭分隊執勤員警發覺，當場攔停稽查
    取締，並予以填單舉發，且有95年10月5 日內政部警政署國
    道公路警察局公警局交字第Z00000000 號舉發違反道路交通
    管理事件通知單影本1 件附卷可稽。
  (二)按異議人雖不否認於前揭時間、地點，行駛高速公路時違規
    使用路肩，猶辯稱：只見很多駕駛人行駛路肩，所以就跟著
    進入路肩行駛、行駛路肩受罰伊個人絕對支持，但是在不是
    故意或是誤解（誤解告示牌意思或以為假日時段）的情況下
    被罰款，伊覺得非常冤枉云云。惟查，本件之舉發經過，業
    據舉發機關函覆：「本隊執勤員警於95年10月5 日18時12分
    許，在國道3 號公路北向61.7公里處發現該車於非開放路肩
    時段違規行駛路肩。該路段當時路肩開放時間為週五、假日
    14時至19時（告示牌設於北向67.5、62.15、60.85公里處，
    自95年11月6 日起，增加平日16時至19時開放路間時段），
    員警依法攔停稽查，當場告知違規事實後舉發，並無不當。
    」等語（參見本院卷附之內政部警政署國道公路警察局第6
    警察隊95年12月14日公警六交字第0950672380號函影本1 件
    ）。是舉發單位已就異議人違規情狀及路肩開放時段、開放
    路肩之指示標誌設置位置等情節函覆屬實。再者，依異議人
    所自承，上開時、地因正值中秋假期前1 天又正值下班時段
    ，駛入國道3 號高速公路時是大塞車，因見很多駕駛人行駛
    路肩，所以就跟著進入路肩行駛，然遵守交通規則乃使用道
    路之所有參與交通者之義務，衡情異議人既領有合格駕駛執
    照，其對於上揭規定，應知之甚稔，理應遵守規定將汽車行
    駛在路面邊線內側之車道內，猶置其開放路肩之指示標誌所
    告示之規定而不由，恣意託詞跟隨其餘違規者而非故意或誤
    解云云，實遑論得作為阻卻違規責任之正當理由，是異議人
    顯係貪圖一時便利，乃於駕車行經高速公路違規行駛路肩，
    其上開所辯應屬卸責推諉之詞，難以採信。
五、綜上所述，異議人之上開違規行為既經證明，且其泛以前詞
    置辯，自不足採。是本件異議人之違規事實明確，原處分機
    關據以援引上開規定，裁處罰鍰4,000 元，並記違規點數1
    點，核無違誤或不當，本件異議為無理由，應予駁回。
據上論斷，應依道路交通案件處理辦法第19條，裁定如主文。
中　　華　　民　　國　　96　　年　　6 　　月　　29　　日
                  交通法庭法    官  齊潔
以上正本證明與原本無異。
對於本件裁定如有不服，應於送達後5日內， 向本院提出抗告書
狀，敘述抗告之理由，抗告於臺灣高等法院。
中　　華　　民　　國　　96　　年　　6 　　月　　29　　日
                          書 記 官  潘端典
